【裁判字號】    98,訴,4101
【裁判日期】    990208
【裁判案由】    毒品危害防制條例
【裁判全文】
臺灣臺中地方法院刑事判決              98年度訴字第4101號
公  訴  人  臺灣臺中地方法院檢察署檢察官
被      告  辛○○
指定辯護人  本院公設辯護人  癸○○
上列被告因毒品危害防制條例案件，經檢察官提起公訴（九十八
年度偵字第二四四０四號），本院判決如下：
    主    文
辛○○所犯如附表編號一至七所示之罪，均累犯，各處如附表編
號一至七「主文欄」所示之刑（含主刑、從刑）。應執行有期徒
刑拾年貳月，未扣案之如附表編號一至七所示販賣第一級毒品所
得合計新臺幣玖仟元均沒收之，如全部或一部不能沒收時，以其
財產抵償之。
    犯罪事實
一、辛○○（綽號「阿芳」、「阿妹」、「妹仔」）前曾：１、
    於民國九十六年一月二十九日，因施用第一級毒品案件，經
    本院以九十五年度訴字第三七六二號判處有期徒刑八月確定
    ；２、又於九十六年四月十三日，因持有第二級毒品案件，
    經本院豐原簡易庭以九十六年度豐簡字第九二號判處有期徒
    刑三月（得易科罰金）確定【上開１、２所示之刑期，後經
    本院裁定分別減為有期徒刑四月（得易科罰金）、一月又十
    五日（得易科罰金），並定應執行刑為有期徒刑五月（得易
    科罰金）確定】；３、再於九十六年七月三十日，因施用第
    一級毒品案件，經本院以九十六年度訴字第一四六二號判處
    有期徒刑九月確定【後經本院以九十六年度聲減字第四八二
    三號裁定減為有期徒刑四月又十五日（得易科罰金）確定】
    ；４、另於九十六年十二月三日，因公共危險案件，經本院
    以九十六年度交訴字第三一五號判處有期徒刑六月（得易科
    罰金）確定（嗣於九十七年三月十日經本院以九十七年度聲
    字第六四四號一案，就前開３所示經裁定減刑之刑及前開４
    所示之刑期，裁定應執行有期徒刑九月又十五日確定），上
    揭刑期經入監接續執行後，於九十七年五月二十二日假釋付
    保護管束，並因上開保護管束期間已於同年八月八日屆滿未
    經撤銷而視為執行完畢。詎仍不知警惕，明知海洛因係毒品
    危害防制條例第二條第二項第一款所定之第一級毒品，非經
    許可，不得非法販賣、持有，詎竟先、後七次各別起意，各
    次分別基於意圖營利之販賣第一級毒品海洛因之犯意，而為
    下列（一）至（七）所示之七次販賣海洛因之犯行：
（一）於九十八年四月二十日下午二時四十九分許起至下午二時
      五十一分許止、於同日下午三時零七分許起至下午六時二
      十四分許止，多次以不知情之游振宏出借其使用之門號0
      000000000號、0000000000號行動電
      話（起訴書漏載上開0000000000號行動電話。
      前開行動電話二支及門號卡二枚，均未扣案），撥打門號
      0000000000號行動電話（為不知情之吳慶鍾所
      持用）而與乙○○（已成年，為吳慶鍾之女友）聯絡約定
      交易販賣海洛因後，於同日某時，在臺中縣太平市戶政事
      務所附近之公園，以高於進價之新臺幣（下同）二千元之
      價格，販賣交付重量不詳之微量第一級毒品海洛因一包與
      乙○○，並當場向乙○○收取價款現金二千元（未扣案）
      。
（二）於九十八年六月二十二日下午一時三十九分許起，以前開
      門號0000000000號行動電話，與已成年之蕭淑
      慎使用之門號0000000000號行動電話相互聯絡
      約定交易販賣海洛因事宜後，於同日下午四時二十二分許
      後之傍晚某時，在臺中縣神岡鄉○○路與大豐路交岔路口
      附近（即潭雅神綠園道自行車道旁），以高於進價之一千
      元之價格，販賣交付重量不詳之微量第一級毒品海洛因一
      包與壬○○，並當場向壬○○收取價款現金一千元（未扣
      案）。
（三）於九十八年六月二十二日下午八時三十四分許起，以上揭
      門號0000000000號行動電話，與已成年之蕭淑
      慎使用之門號0000000000號行動電話相互聯絡
      約定交易販賣海洛因事宜後，於翌日（即九十八年六月二
      十三日）某時，在臺中縣神岡鄉○○路與大豐路交岔路口
      附近（即潭雅神綠園道自行車道旁），以高於進價之一千
      元之價格，販賣交付重量不詳之微量第一級毒品海洛因一
      包與壬○○，並當場向壬○○收取價款現金一千元（未扣
      案）。
（四）於九十八年六月二十二日下午三時三十一分許起，以前揭
      門號0000000000號行動電話，撥打已成年之己○○使用之門號0000000000號行動電話聯絡約
      定交易販賣海洛因事宜後，於同日下午三時四十八分許後
      之某時，在己○○位於臺中縣豐原市○○路四二號住處外
      ，以高於進價之一千元之價格，販賣交付重量不詳之微量
      第一級毒品海洛因一包與己○○，並當場向己○○收取價
      款現金一千元（未扣案）。
（五）於九十八年六月三十日下午八時許，在臺中縣豐原市○○
      路八三六號燦坤賣場豐原門市附近之某門牌號碼不詳之房
      屋內，以高於進價之五百元之價格，販賣交付重量不詳之
      微量第一級毒品海洛因一包與戊○○，且當場向戊○○收
      取價款現金五百元（未扣案）後，提供其使用之前開00
      00000000號行動電話與戊○○，供戊○○日後向
      其購買海洛因聯絡之用。
（六）於九十八年七月一日下午一時十六分許，經戊○○以門號
      0000000000號行動電話撥打其使用之上開門號
      0000000000號行動電話前來之際，於電話中聯
      絡約定交易地點後，於同日稍後某時，在臺中縣豐原市○○路二一八號漢忠醫院附近，以高於進價之五百元之價格
      ，販賣交付重量不詳之微量第一級毒品海洛因一包與戊○○，並當場向戊○○收取價款現金五百元（未扣案）。
（七）於九十八年七月十一日下午一時十三分許起，經已成年之
      丁○○以０四─00000000號室內電話，撥打其使
      用之前開門號0000000000號行動電話前來之際
      ，於電話中聯絡約定交易販賣海洛因事宜後，於同日下午
      五時餘許，在臺中市○區○○路與樂業南路交岔路口附近
      之臺中市立樂業國民小學旁，以高於進價之三千元之價格
      ，販賣交付重量不詳之微量第一級毒品海洛因共計三包（
      起訴書誤載為一包）與丁○○，並當場向丁○○收取價款
      現金三千元（未扣案）。
二、嗣於九十八年十月八日下午二時三十分許，為警循線持臺灣
    臺中地方法院檢察署檢察官核發之拘票，前至臺中縣神岡鄉
    ○○路三十號神岡鄉公所對面拘提辛○○到案而查獲。
三、案經臺中縣警察局太平分局報請臺灣臺中地方法院檢察署檢
    察官偵查起訴。
    理    由
一、本判決以下所引用被告辛○○以外之人於審判外之陳述，而
    不符合刑事訴訟法第一百五十九條之一至第一百五十九條之
    四之規定者，業經公訴人、被告及指定辯護人於本院準備程
    序時明示同意作為證據，且均經本院於審理時當庭直接提示
    而為合法之調查，公訴人、被告及指定辯護人均未於言詞辯
    論終結前聲明異議，本院審酌前開證據作成或取得之狀況，
    並無非法或不當取證之情事，且亦無顯不可信之情況，故認
    為適當而均得以作為證據，是前開證據依刑事訴訟法第一百
    五十九條之五之規定，均具有證據能力。
二、訊據被告辛○○對於伊有於上揭如犯罪事實欄一、（一）至
    （七）所示之時、地，以如犯罪事實欄一、（一）至（七）
    所示之價格，分別販賣海洛因與乙○○、壬○○、己○○、
    戊○○、丁○○五人共計七次等情均自白坦承不諱，經查：
（一）被告先、後所為如犯罪事實欄一、（一）至（七）所示之
      七次販賣海洛因之犯行，除據被告於偵查終結前以信函向
      承辦檢察官表明坦承犯罪而自白（見九十八年度偵字第二
      四四０四號卷第八十頁，並經本院於審理時向其確認無訛
      ，見本院卷第一一六頁反面），及於本院起訴送審訊問、
      準備程序及審理時均認罪自白（分見本院卷十七頁反面、
      第三一頁、第一一六頁反面、第一一八頁反面）外，復有
      證人乙○○（見九十八年度他字第二二一三號卷第九、十
      頁、第四五頁、本院卷第一０五至一０六頁反面）、壬○○（見九十八年度他字第一五四五號卷第七八至八十頁、
      第一四七至一四八頁、本院卷第一０七至一０九頁）、己○○（見九十八年度他字第一五四五號卷第一二六至一二
      七頁、第一三四至一三七頁、本院卷第一０九至一一０頁
      ）、戊○○（見九十八年度他字第一五四五號卷第九二至
      九三頁、第九九至一０二頁、九十八年度偵字第二四四０
      四號卷第七０至七一頁、本院卷第一一０頁反面至一一三
      頁反面）、丁○○（見九十八年度他字第一五四五號卷第
      一一二至一一五頁、第一二０至一二三頁、本院卷第一一
      三頁反面至一一四頁反面）五人分別於警、偵訊及本院審
      理時之證述在卷可稽，並有被告於如犯罪事實欄一、（一
      ）所示之九十八年四月二十日下午二時四十九分許起至下
      午二時五十一分許止，以門號0000000000號行
      動電話與乙○○之0000000000號行動電話之通
      聯紀錄（見九十八年度他字第二二一三號卷第七一頁）、
      被告於同日下午三時零七分許起至下午六時二十四分許止
      ，以門號0000000000號行動電話與乙○○之0
      000000000號行動電話之通聯紀錄（見九十八年
      度他字第二二一三號卷第六一頁）、被告為如犯罪事實欄
      一、（二）至（四）、（六）、（七）所示販賣海洛因之
      犯行而以0000000000號行動電話分別與壬○○
      、己○○、戊○○、丁○○等人聯絡交易販賣海洛因事宜
      之通聯譯文（分見中縣太警偵字第０九八００四四八三三
      號卷第五六、五七頁、九十八年度他字第一五四五號卷第
      一三二頁、七０頁、中縣太警偵字第０九八００四四八三
      三號卷第七五、八六頁）在卷可憑（上開通聯譯文內容，
      已據證人壬○○、己○○、戊○○、丁○○於本院審理作
      證時，當庭由本院提示供其等閱覽後確認為與被告之通話
      內容無誤，分見本院卷第一０七頁反面、第一一０頁、第
      一一一頁反面、第一一四頁正、反面），又前開買者乙○○、壬○○、己○○、戊○○、丁○○五人前均曾因施用
      毒品經送觀察、勒戒或強制戒治之紀綠，其等均非偶一施
      用毒品之人，故其等指證向被告購得之物確係海洛因一節
      ，自均足採信，被告之自白核與事實相符。
（二）又雖證人壬○○於警、偵訊（見九十八年度他字第一五四
      五號卷第七八頁反面至第七九頁、九十八年度他字第二二
      一三號卷第一一七頁）、證人戊○○、丁○○二人於警詢
      時（見九十八年度他字第一五四五號卷第九二頁反面、第
      一一三頁）曾指證被告於如犯罪事實欄一、（二）、（三
      ）、（六）、（七）所示之地點販賣海洛因時，係由一男
      子（嗣經臺灣臺中地方法院檢察署檢察官查證之結果為甲○○，且甲○○所涉販賣第一級毒品海洛因罪嫌，已由臺
      灣臺中地方法院檢察署檢察官於九十八年十二月六日以九
      十八年度偵字第二四四０四號案件為不起訴之處分）騎乘
      機車或駕駛自小客車搭載被告前來等語；然證人壬○○於
      本院審理時證稱：「（問：這二次跟被告購買海洛因，接
      聽電話的是否都是被告本人？）是的，來交易的也是被告
      本人。（問：你之前曾經提過被告有跟男友一起來賣？）
      載他來，我不知道他男友是否知道被告是要販賣我毒品，
      他男友沒有看到我們交易的情形。」等語（見本院卷第一
      ０八頁）、證人戊○○於本院審理時證述：「（問：你有
      關購買海洛因與被告聯絡的時候，是否都是被告本人接聽
      電話？）是的，也是他本人出來交易。（問：你之前曾經
      說有看到一個男生載被告來，該名男生有看到你與被告交
      易？）是的，該名男生應該有看到我與被告交易的情形，
      應該也有看到我交錢給被告，被告給我東西。（問：該名
      男子是否可以看到被告給你的東西是海洛因？）這我不確
      定，我也不曉得該名男子是誰。」等語（見本院卷第一一
      一頁反面至第一一二頁）、證人丁○○於本院審理時證稱
      ：「（問：這是否你與被告通聯譯文的內容？〈提示九十
      八年度他字第一五四五號卷第一一八頁、警卷第五六頁並
      告以要旨〉？）是的，接聽電話的是被告本人，出來交易
      是被告，但是有人載她過來。（問：你之前說被告與他先
      生一起來，有看到交易？）是的，他先生開車。（問：你
      稱的先生是何人？是他的先生還是男友？）我指的就是甲○○，他們有生小孩，我不清楚他們有無結婚。（問：你
      確定甲○○有看到被告交給你的是海洛因？）不確定，因
      為被告交給我時是用信封裝放，我不曉得甲○○是否知道
      信封裡面裝的是海洛因。」等語（見本院卷第一一四頁正
      、反面），且被告於本院審理時亦堅稱：「（問：甲○○
      究竟有無與你共同販賣海洛因？）沒有，他不知道我在賣
      海洛因。」等語（見本院卷第一一八頁反面），是依上開
      證人壬○○、戊○○及丁○○於本院審理時之證述內容，
      其等在電話中聯絡購買海洛因事宜時均由被告親自接聽，
      且由被告進行交易，雖被告係由甲○○以機車或自小客車
      載往交易現場，然甲○○既未見到被告販賣海洛因與壬○○之交易情形，亦乏積極事證足認甲○○知悉被告交付與
      戊○○、丁○○之物係毒品海洛因之情狀下，尚難遽予推
      認甲○○知情而為被告販賣海洛因之共犯，被告供稱：甲○○未與伊共同販賣海洛因一語，堪以採信。
（三）再被告就公訴人起訴伊於如犯罪事實欄一、（一）至（七
      ）所示之時、地，販賣海洛因與乙○○、壬○○、己○○
      、戊○○、丁○○五人共計七次之犯行自白不諱。雖被告
      於警詢時曾稱：「我只是替毒品上手拿毒品海洛因後，將
      毒品海洛因拿給買方收取金錢，再將金錢交給上手，而上
      手會拿一小包毒品海洛因（約零點三公克、新臺幣五百元
      ）施用，我祇是當跑腿，賺取介紹費。（問：你所稱之上
      手係何人？聯絡電話為何？）他叫阿姨。0000000
      000。」等語（見中縣太警偵字第０九八００四四八三
      三號卷第六至七頁），並於本院訊問時陳稱：「（問：起
      訴書所記載販賣的七次海洛因如何來？）我是向隔壁綽號
      阿姨庚○的人拿的，這幾次都是向她拿的。（問：你幫起
      訴書記載的買者跟庚○拿海洛因賣，有何好處？）沒有。
      （問：如果沒有好處，為何要做這樣的事情？）沒有好處
      ，因為庚○阿姨帶了七個小孫子，我看她很可憐，又住在
      我隔壁。」等語（見本院卷第十八頁正、反面）、於本院
      準備程序陳述：「（問：於上次起訴送審的時候，說庚○
      是比你更早為警查獲，並非因你的供述而被為警查獲？）
      是的。（問：庚○到底是你的上手還是你的共犯？）應該
      是共犯，因有人要買我就去向庚○拿海洛因，我去跟他拿
      海洛因交給買者並且向買者收錢交給庚○，庚○也知道是
      別人要買，不是我跟他買，庚○沒有給我任何的好處，我
      是看他可憐才會幫他。（問：你跟庚○販賣海洛因的時候
      ，你知道販賣海洛因是重罪？）知道。（問：如果知道販
      賣海洛因是重罪，為何只是因為可憐庚○而去犯這麼重的
      罪？）我不知道電話被監聽，我幫庚○賣海洛因，庚○只
      是我的鄰居，我與他沒有特別的交情，那些買者說跟庚○
      拿的海洛因品質比較好，所以我才會去跟庚○拿。（問：
      起訴書記載的買者，是否知道庚○？）有的知道，乙○○
      、己○○、戊○○、丁○○都知道有庚○這個人，他們只
      知道我叫庚○阿姨，不知道他的真實姓名，他們也知道海
      洛因是阿姨的，因他們都告訴我跟阿姨拿，他們不知道阿
      姨的真實姓名是庚○，他們只知道我的名字」等語（見本
      院卷第三三頁正、反面），被告復於證人庚○在本院審理
      作證否認其有交付海洛因供被告販賣，僅曾依張永杰之指
      示交付二次海洛因與被告無償施用，該二次之時間已不復
      記憶等情之後改稱：「張永杰給我的海洛因不是要給我的
      ，與本案我販賣的海洛因有關係，那些海洛因是人家要的
      ，是戊○○要的，時間我忘記了，本案在九十八年六月三
      十日、九十八年七月一日販賣給戊○○的海洛因跟張永杰
      給我的海洛因無關，這二次的海洛因是我到隔壁跟阿姨就
      是庚○拿的，是張永杰給庚○的，因為這是剛才證人庚○
      說的。九十八年四月二十日販賣給乙○○的海洛因，也是
      到隔壁跟張永杰拿的。九十八年六月二十二日、二十三日
      賣給壬○○及六月二十三日賣給己○○的海洛因也是跟張
      永杰拿的。九十八年七月十一日販賣給丁○○的海洛因也
      是跟張永杰拿的。戊○○本來是要去燦坤電器附近找庚○
      買海洛因，庚○在忙著搬家，問我是否可以聯絡庚○，我
      說可以，戊○○叫我幫他拿海洛因，我不是當場給戊○○
      海洛因，是我帶戊○○到大漢街二一號，我告訴戊○○說
      阿姨家住這裡，後來阿姨庚○回來以後，說張永杰有寄放
      海洛因，庚○就拿給我，我再賣給戊○○，戊○○錢交給
      我，我再交給庚○，這一次的事情我不曉得是什麼時間的
      事情，我總共賣海洛因給戊○○二次，這就是在燦坤那一
      次。」等語（見本院卷第一０四頁），而供稱庚○及張永
      杰為其本案販賣海洛因之共犯云云，辯護人亦據此主張被
      告已供出所販賣海洛因之來源及共犯，請求適用現行毒品
      危害防制條例第十七條第一項之規定對告予以減輕其刑等
      語，然查：
  １、毒品危害防制條例於九十八年五月二十日經總統以華總一
      義字第０九八００一二五一四一號令修正公布第四、十一
      、十一之一、十七、二十、二十五條之條文，並自同年月
      二十二日生效施行【有關該次修正之生效施行日期之論述
      ，詳見下列理由欄三、（一）所載】，其中有關第十七條
      之規定，於修正前為：「犯第四條第一項至第四項、第五
      條第一項至第四項前段、第六條第一項至第四項、第七條
      第一項至第四項、第八條第一項至第四項、第十條或第十
      一條第一項、第二項之罪，供出毒品來源，因而破獲者，
      得減輕其刑。」、修正後之規定為：「（第一項）犯第四
      條至第八條、第十條或第十一條之罪，供出毒品來源，因
      而查獲其他正犯或共犯者，減輕或免除其刑。（第二項）
      犯第四條至第八條之罪於偵查及審判中均自白者，減輕其
      刑。」，修正前毒品危害防制條例第十七條所稱「供出毒
      品來源，因而破獲」及修正後毒品危害防制條例第十七條
      第一項「供出毒品來源，因而查獲其他正犯或共犯」，係
      指被告供出毒品來源之有關資料，諸如前手或共犯之姓名
      、年籍、住居所、或其他足資辨別之特徵等，使調查或偵
      查犯罪之公務員因而對之發動調查或偵查並破獲者而言。
      申言之，被告之「供出毒品來源」，與調查或偵查犯罪之
      公務員對之發動調查或偵查並進而破獲之間，論理上須具
      有先後且相當之因果關係始可（最高法院九十八年度臺上
      字第六三三一號判決意旨參見）；而本次九十八年五月二
      十日修正公布毒品危害防制條例第十七條之修正理由亦謂
      ：「基於有效破獲上游之製造、販賣、運輸毒品組織，鼓
      勵毒販供出毒品來源之上手，有效推展斷絕供給之緝毒工
      作，對查獲之毒販，願意供出毒品來源，因而查獲其他正
      犯或共犯者，採行寬厚之刑事政策，爰修正現行條文」等
      語，即修正前後條文關於應「供出毒品來源」部分並無不
      同，且不論依修正前第十七條之規定，抑或係依修正後第
      十七條第一項之規定，並非謂被告一有「自白」、「指認
      」毒品來源之人，即得依上開規定予以減刑，仍需有「因
      而破獲」、「因而查獲」方符致上開規定之要件，而分別
      適用修正前之「得減輕其刑」或修正後之「減輕或免除其
      刑」。
  ２、又修正前毒品危害防制條例第十七條所稱「供出毒品來源
      ，因而破獲」及修正後毒品危害防制條例第十七條第一項
      「供出毒品來源，因而查獲其他正犯或共犯」，係指具體
      提供毒品來源之資訊，使調查或偵查犯罪之公務員知悉而
      對之發動調查或偵查，並據以破獲者而言。依上揭法條之
      規定，既未明定以在司法警察（官）調查及檢察官偵查時
      供出為必要，則基於鼓勵具體提供其毒品上游資訊，以利
      追查，俾杜絕毒品蔓延與氾濫之目的，兼衡被告之權益，
      解釋上於事實審法院供出因而破獲者，仍有該條之適用。
      然因法院非屬偵查犯罪機關，被告在法院審判中供出毒品
      來源，僅在促使在場之檢察官知悉而發動偵查，或由法院
      依刑事訴訟法第二百四十一條之規定函送檢察官偵查，期
      能破獲毒品來源。基此，被告於審判中始供出毒品來源，
      倘已無從期待偵查機關在法院辯論終結前因而破獲，事實
      審法院對此不為調查，即難指為違法；如被告係於下級審
      或前審供出毒品來源時，事實審法院僅須於言詞辯論終結
      前調查被告之供出行為是否已破獲而符合減輕其刑之規定
      ，以資審認（最高法院九十八年度臺上字第一七六五號刑
      事判決意旨參照）。
  ３、依上開被告於警詢、本院訊問、準備程序及審理所述之內
      容，被告就其所販賣如犯罪事實欄一、（一）至（七）所
      示海洛因之來源，係全部由庚○交付、抑或有部分係由張
      永杰交付，先、後已有未符；又被告對其販賣庚○交付之
      海洛因後，收取價金交與庚○，庚○是否會給予其好處一
      節，先於警詢時稱庚○會交付海洛因供其施用，其係賺取
      介紹費，後於本院訊問時則改伊並未獲取任何好處云云，
      前、後所述亦有未合，自前開被告之供述觀之，已存有嚴
      重之瑕疵。況證人庚○於本院審理時證述：其係自九十八
      年八月間才開始販賣海洛因，不曾在臺中縣豐原市○○路
      燦坤電器附近居住過，其先前固有於不詳時間先、後二次
      交付海洛因與被告，但上開二次交付與被告之海洛因，係
      張永杰要其轉交被告供其免費施用，二次的時間大約間隔
      數天或一週的期間，並非接連之二日，其並不認識乙○○
      、壬○○、己○○、戊○○、丁○○五人，於九十八年四
      月至七月間確無交付海洛因供被告販賣與前開五人，於本
      院審理之前亦無檢、警機關就被告販賣海洛因與上開五人
      之部分對其為調查、偵訊等語（見本院卷第九九頁反面至
      第一０五頁），證人庚○堅詞否認與被告共犯如犯罪事實
      欄一、（一）至（七）所示之七次販賣海洛因犯行，被告
      嗣於證人庚○於本院審理作證否認交付海洛因供其販賣後
      ，改稱本案僅九十八年六月三十日、同年七月一日販賣與
      戊○○二次之海洛因係庚○交付云云，以應和證人庚○於
      本院審理時證稱其曾先、後二次將張永杰提供與被告免費
      施用之海洛因交付與被告之詞，惟證人庚○證稱其交付張
      永杰之海洛因與被告二次之時間間隔約數天或一週，與被
      告供稱其於九十八年六月三十日、同年七月一日販賣與戊○○之海洛因係庚○所交付之時間為接連二天不同，且證
      人戊○○於本院審理時證稱：「（問：九十八年六月三十
      日交易的時候，有無其他人在場？）屋內尚有其他二、三
      個男生，但是沒有女生，當天我去的時候那個阿姨的鐵門
      是關著，我只知道是一位年長的女性，我去的時候，外面
      有一個男生，被告帶我進入屋內有一個男生告訴我說阿姨
      已經搬走，被告拉我進入屋內，說這裡有，叫我不要告訴
      外面的人，當時裡面只有我與被告，錢我直接交給被告，
      被告直接收下來，沒有轉交別人。（問：當時你要去找的
      人是阿姨還是大姐？）是大姐，我剛才說的阿姨是禮貌上
      尊稱年長女性的稱呼。」等語（見本院卷第一一三頁），
      亦與被告上開於本院審理時之陳述有別，被告指陳本案另
      有共犯庚○及張永杰云云，已殊質疑。
  ４、再被告於本院準備程序雖復陳稱：「乙○○、己○○、戊○○、丁○○都知道有庚○這個人，他們只知道我叫庚○
      阿姨，不知道他的真實姓名，他們也知道海洛因是阿姨的
      ，因他們都告訴我跟阿姨拿，他們不知道阿姨的真實姓名
      是庚○」等語，被告於偵訊時並稱：乙○○有與伊一起去
      向綽號「阿姨」之庚○拿海洛因，伊有告知乙○○所販賣
      海洛因之來源」等語（見九十八年度偵字第二四四０四號
      卷第七六頁）；然證人乙○○於本院審理時證稱：「（問
      ：九十八年四月二十日與被告聯絡，是否被告本人親自接
      聽電話？）是的．．．（問：該次交易有無與其他人接觸
      ？）沒有。（問：剛才在庭的庚○是否認識？有無看過？
      ）不認識，也沒有看過。（問：你知道被告於九十八年四
      月二十日販賣給你二千元的海洛因來源？）我不清楚。（
      問：被告有跟你提過一個叫阿姨的人？）沒有。（問：被
      告稱你知道阿姨，且他有告訴你他海洛因毒品的來源，是
      否如此？）沒有，沒有這件事情．．．（問：是否知道被
      告海洛因的來源是否就是張永杰？）我不認識張永杰。（
      被告問：你在電話中，是否有告訴我要跟阿兄（張永杰）
      拿海洛因？）沒有，只是單純告訴被告說要拿二千元。」
      等語（見本院卷第一０六頁正、反面）、證人己○○於本
      院審理時證述：「（問：電話中跟你對話的人，是否被告
      本人？）是的，出來交易的人也是被告，沒有別人。（問
      ：這次的交易除被告外，有無與別人接洽過？）沒有．．
      ．（問：你知道被告販賣海洛因的來源？）不知道。（問
      ：是否認識剛才在庭的庚○？有無見過？）不認識，也沒
      有看過。（問：你之前曾經在警察局說你不知道被告海洛
      因來源？）是的，實在。」等語（見本院卷第一一０頁）
      、證人戊○○於本院審理時證稱：「（問：你有關購買海
      洛因與被告聯絡的時候，是否都是被告本人接聽電話？）
      是的，也是他本人出來交易．．．（問：是否知道被告販
      賣給你二次海洛因的來源？）我不知道。（問：是否認識
      剛才在庭的庚○？有無見過？）不認識，也沒有看過。（
      問：你之前曾經說過你去燦坤三Ｃ賣場豐原門市附近找一
      位大姐，後來找不到才跟被告購買海洛因，你所稱的大姐
      是否剛才在庭的庚○？）不是，我只知道大姐大概的地點
      ，找不到，後來遇到被告，我就直接問被告，被告說大姐
      搬走，她說她那邊有，她從何處拿海洛因，我就不知道．
      ．．我就給他五百元，這是九十八年六月三十日的情形。
      （問：九十八年六月三十日被告有無帶你去神岡鄉○○街
      二一號拿海洛因？）沒有．．．（問：九十八年六月三十
      日被告進入屋內拿海洛因的時間多久？）很快，被告當時
      進去拿海洛因的房子，就在我旁邊而已，被告並沒有走一
      段路，我不知道這房子的門牌號碼．．．（問：你之前曾
      經說過被告說九十八年六月三十日阿姨有在場，你是跟阿
      姨買海洛因這些話是不實在？〈提示並告以要旨〉）是的
      ，被告說的這些話不實在」等語（見本院卷第一一一頁反
      面至一一二頁反面）、證人丁○○於本院審理時證述：「
      接聽電話的是被告本人，出來交易是被告．．．（問：你
      知道被告該次販賣海洛因的來源？）我不知道。（問：有
      無看過剛才在庭的庚○？）沒有看過，也不認識。（問：
      被告有無告訴你九十八年七月十一日所賣的海洛因是跟何
      人拿？）沒有。」等語（見本院卷第一一四頁反面），證
      人乙○○、己○○、戊○○、丁○○於本院審理時均證稱
      不知被告所販賣海洛因之來源，亦不知有綽號「阿姨」其
      人，且不認識、不曾見過庚○等語，足認被告陳稱：乙○○、己○○、戊○○、丁○○等人均知悉其所販賣海洛因
      之來源係綽號「阿姨」之庚○云云，已無可採。
  ５、徵以被告於如犯罪事實欄一、（二）至（四）、（六）、
      （七）所示之時間，以0000000000號行動電話
      分別與壬○○、己○○、戊○○、丁○○等人聯絡交易販
      賣海洛因事宜之通聯譯文【分見中縣太警偵字第０九八０
      ０四四八三三號卷第五六、五七頁、九十八年度他字第一
      五四五號卷第一三二頁、七０頁、中縣太警偵字第０九八
      ００四四八三三號卷第七五、八六頁。至如犯罪事實欄一
      、（一）之部分僅有通聯紀錄；如犯罪事實欄一、（五）
      之部分則未以電話聯絡，故均無通聯譯文，附為敘明】，
      亦均未見被告有提及綽號「阿姨」之人，且被告係直接在
      電話中與對方洽談販賣海洛因之數量、交易地點等情，被
      告甚且於九十八年七月十一日下午五時五十三分許起至下
      午五時五十四分許止之與丁○○通話時，於丁○○質疑其
      於同日販賣之海洛因數量過少時，回稱：「那我以後再補
      給你」一語，而自行逕為決定將補交丁○○海洛因，竟毋
      須先行詢問其所稱為交付海洛因與其販賣之共犯庚○或張
      永杰之意見後再行回覆丁○○，被告陳稱如犯罪事實欄一
      、（一）至（七）所示販賣之海洛因，係由庚○或張永杰
      交付其販賣，並於販賣後由其將所收價款交付與庚○，庚○、張永杰二人為本案之共犯云云，實尚難憑信。
  ６、綜上所陳，被告陳稱庚○、張永杰為本案共犯之部分，因
      有上揭顯然之瑕疵存在，且與前開證人庚○、乙○○、壬○○、己○○、戊○○、丁○○等人之證述內容炯異，實
      尚難使本院達於確信之程度，委無可採【然此仍無礙於被
      告於偵查終結前以信函及於本院審判中，就公訴人起訴其
      單獨犯如犯罪事實欄一、（一）至（七）所示販賣海洛因
      七次之犯行均為自白之事實，被告上開七次販賣海洛因之
      行為，均仍有現行毒品危害防制條例第十七條第二項規定
      之適用】。而庚○、張永杰另案經臺灣臺中地方法院檢察
      署以九十八年度偵字第二二六八三、二八四０八號提起公
      訴所涉之販賣毒品罪嫌（現由本院以九十九年度訴字第二
      四０號案件審理中，臺灣臺中地方法院檢察署九十九年度
      偵字第一六二九號張永杰所涉販賣毒品罪嫌，則簽准移送
      該案併為審理），其犯罪期間為九十八年八、九月間而與
      本案無關，有前開起訴書一份在卷可稽（見本院卷第八四
      至九四頁），且依庚○、張永杰二人之前案紀錄表，亦無
      涉嫌與被告共犯本案之販賣海洛因罪嫌經偵查破獲之情形
      ，揆之前開理由欄二、（三）１、２所示之判決意旨，被
      告自無適用修正前毒品危害防制條例第十七條減輕其刑或
      依修正後毒品危害防制條例第十七條第一項規定減輕、免
      除其刑之餘地；辯護人認被告符合因供出來源而破獲之情
      形，容有誤會。
（四）另被告坦認如犯罪事實欄一、（一）至（七）所示七次營
      利販賣海洛因之犯行，雖因被告陳稱上開七次販賣之海洛
      因來源係共犯庚○、張永杰之部分，為本院所不採而未能
      查悉其販賣海洛因之進價及販出之差價，然被告對其前開
      七次販賣海洛因之行為均屬營利之行為仍自白不諱，且衡
      以近年來毒品之濫用，危害國民健康與社會安定日益嚴重
      ，治安機關對於販賣或施用毒品之犯罪行為，無不嚴加查
      緝，各傳播媒體對於政府大力掃毒之決心亦再三報導，已
      使毒品不易取得且物稀價昂，苟於有償交付海洛因之交易
      過程中無利可圖，縱屬至愚，亦無甘冒被取締移送法辦判
      處重刑之危險而平白從事上開海洛因交易之理，是被告販
      入海洛因之價格勢必較其出售之價格為低，而有從中賺取
      買賣價差牟利之意圖及事實，應屬合理之認定，被告為如
      犯罪事實欄一、（一）至（七）所示之七次販賣海洛因行
      為時，主觀上均各有營利之意圖甚明。此外，復有本院核
      發之通訊監察書（含電話附表）一份（見九十八年度偵字
      第二四四０四號卷第九十頁反面、第九一頁）在卷可憑，
      本件事證明確，被告前揭販賣海洛因七次之犯行均洵足認
      定。
三、論罪科刑：
（一）按行為後法律有變更者，適用行為時之法律。但行為後之
      法律有利於行為人者，適用最有利於行為人之法律，刑法
      第二條第一項定有明文。此一規定係規範行為後法律變更
      所生新舊法律比較適用之準據法。而比較時應就罪刑有關
      之共犯、未遂犯、想像競合犯、牽連犯、連續犯、結合犯
      ，以及累犯加重、自首減輕暨其他法定加減原因（如身分
      加減）與加減例等一切情形，綜其全部罪刑之結果而為比
      較。乃因各該規定皆涉及犯罪之態樣、階段、罪數、法定
      刑得或應否加、減暨加減之幅度，影響及法定刑或處斷刑
      之範圍，各該罪刑規定須經綜合考量整體適用後，方能據
      以限定法定刑或處斷刑之範圍，於該範圍內為一定刑之宣
      告（最高法院九十六年度臺上字第七五四二號判決意旨參
      照）。是以比較適用最有利於行為人之法律時，應就罪刑
      有關之共犯、未遂犯、連續犯、牽連犯、結合犯以及累犯
      加重、自首減輕暨其他法定加減原因、加減例等一切情形
      ，綜其全部之結果而為比較，再適用有利於行為人之法律
      處斷，且應就罪刑有關之一切情形，比較其全部之結果，
      而為整個之適用，不能割裂而分別適用有利益之條文。查
      本件被告如犯罪事實欄一、（一）所示之行為後，毒品危
      害防制條例第四條第一項、第十七條業已修正，並於九十
      八年五月二十日公布，同年月二十二日施行【按法規之制
      定與法規之修正，如有特定生效日之必要者，依中央法規
      標準法第十四條或第二十條第二項準用第十四條之規定，
      應分別特定其施行日期。法規制定或前次修正基於特殊因
      素所特定之施行日期，並不適用於日後修正或再次修正之
      條文。又法律之制定或修正，若未明定施行日期者，中央
      法規標準法雖未規定應自何時生效，然法律既經制定或修
      正並經總統公布，自應依一般原則，自公布日起算至第三
      日發生效力。至於九十二年七月九日修正公布之毒品危害
      防制條例第三十六條規定：「本條例自公布後六個月施行
      。」，其立法理由係謂：「（一）依修正草案第二條第三
      項規定，法務部需會同衛生署成立審議委員會每三個月定
      期檢討調整毒品之分級及品項，而本次新增第四級毒品，
      有需要在新法施行前先經該審議會檢討後再調整公布，爰
      預留六個月緩衝期，以利處理。（二）依本條例新修正之
      規定，有必要再訂定相關子法及修正相關法規，以配合本
      條例之施行，故亦有需要預留適當緩衝期，以利訂頒相關
      子法及相關法規之配合修正」。故該條規定，顯係因應該
      次修正之需，始預留適當之緩衝期。與本次之修正並未定
      有施行日期之特別規定，且亦未明示係基於何特殊因素而
      修正，自並不能適用九十二年七月九日修正公布之毒品危
      害防制條例第三十六條自公布後六個月施行之規定】，是
      被告如犯罪事實欄一、（一）所示犯罪後法律已有變更，
      修正前毒品危害防制條例第四條第一項之規定為：「製造
      、運輸、販賣第一級毒品者，處死刑或無期徒刑；處無期
      徒刑者，得併科新臺幣一千萬元以下罰金。」，修正後毒
      品危害防制條例第四條第一項則規定：「製造、運輸、販
      賣第一級毒品者，處死刑或無期徒刑；處無期徒刑者，得
      併科新臺幣二千萬元以下罰金。」；而修正前毒品危害防
      制條例第十七條之規定為：「犯第四條第一項至第四項、
      第五條第一項至第四項前段、第六條第一項至第四項、第
      七條第一項至第四項、第八條第一項至第四項、第十條或
      第十一條第一項、第二項之罪，供出毒品來源，因而破獲
      者，得減輕其刑。」，修正後毒品危害防制條例第十七條
      則規定：「（第一項）犯第四條至第八條、第十條或第十
      一條之罪，供出毒品來源，因而查獲其他正犯或共犯者，
      減輕或免除其刑。（第二項）犯第四條至第八條之罪於偵
      查及審判中均自白者，減輕其刑。」。從而，就本案被告
      所犯如犯罪事實欄一、（一）所示販賣第一級毒品罪，被
      告既曾於偵查及本院審判中均自白，核與上開修正後毒品
      危害防制條例第十七條第二項之規定相符，因而就被告所
      犯如犯罪事實欄一、（一）所示之販賣第一級毒品罪部分
      ，修正後之規定自較修正前有利於被告，依刑法第二條第
      一項但書之規定，即應適用對被告較有利之修正後即現行
      毒品危害防制條例之相關規定。至被告所為如犯罪事實欄
      一、（二）至（七）所示之六次販賣海洛因之犯行，其犯
      罪時間均已在毒品危害防制條例修正條文於九十八年五月
      二十日公布、同年月二十二日生效施行之後，自應逕適用
      上開修正後即現行毒品危害防制條例之規定，而毋庸為新
      、舊法之比較，先予敘明。
（二）按刑事上販賣罪之完成，與民事上買賣契約之成立，二者
      之概念尚有不同。在民事上，買賣雙方就買賣標的物與價
      金等買賣要件之意思表示一致，其買賣契約固已成立。然
      刑事上之販賣行為，則須以營利為目的，將標的物販入或
      賣出，有一於此，其犯罪行為始為完成，苟行為人尚未將
      標的物販入或賣出，即難謂其販賣行為已屬完成。而所謂
      賣出，自應以標的物已否交付為斷，苟標的物已交付，縱
      買賣價金尚未給付，仍應論以販賣既遂罪；反之，如標的
      物尚未交付，縱行為人已收受價金，仍難謂其販賣行為已
      屬完成（參照最高法院八十八年度臺上字第三七六０號判
      決意旨）。復按販賣毒品之所謂販賣行為，係行為人基於
      營利之目的，而販入或賣出毒品而言。販賣毒品者，其主
      觀上須有營利之意圖，且客觀上有販賣之行為，即足構成
      ，至於實際上是否已經獲利，則非所問。即於有償讓與他
      人之初，係基於營利之意思，並著手實施，而因故無法高
      於購入之原價出售，最後不得不以原價或低於原價讓與他
      人時，仍屬販賣行為。必也始終無營利之意思，方難謂為
      販賣行為，而僅得以轉讓罪論處（最高法院九十三年度臺
      上字第一六五一號判決意旨參照）。查海洛因為毒品危害
      防制條例第二條第二項第一款明定列管之第一級毒品，任
      何人非經許可，不得販賣、持有，是核被告如犯罪事實欄
      一、（一）至（七）所示之七次基於營利販賣海洛因之犯
      行，均各係犯現行（即九十八年五月二十日修正公布、同
      年月二十二日施行）毒品危害防制條例第四條第一項之販
      賣第一級毒品罪。被告各次為供販賣第一級毒品而持有該
      級毒品之低度行為，應分別為販賣之高度行為所吸收，均
      不另論罪。
（三）按刑法於九十四年二月二日修正公布，刪除第五十六條所
      定連續犯之規定，並自九十五年七月一日起生效施行。而
      基於概括犯意連續多次販賣毒品之行為，於刑法修正刪除
      連續犯規定之前，均依連續犯論以一罪。此次刑法第五十
      六條修正理由之說明謂：「對繼續犯同一罪名之罪者，均
      適用連續犯之規定論處，不無鼓勵犯罪之嫌，亦使國家刑
      罰權之行使發生不合理之現象。」、「基於連續犯原為數
      罪之本質及刑罰公平原則之考量，爰刪除有關連續犯之規
      定」等語，即係將本應各自獨立評價之數罪，回歸本來就
      應賦予複數法律效果之原貌。而所謂集合犯是指立法者所
      制定之犯罪構成要件中，本就預定有數個同種類之行為將
      反覆實行之犯罪而言，將各自實現犯罪構成要件之反覆多
      數行為，解釋為集合犯，而論以一罪。是以對於集合犯，
      必須從嚴解釋，以符合立法本旨。觀諸毒品危害防制條例
      所定之販賣毒品罪之構成要件文義，實無從認定立法者本
      即預定該犯罪之本質，必有數個同種類行為而反覆實行之
      集合犯行，故販賣毒品罪，難認係集合犯。因此，就刑法
      修正施行後多次販賣毒品之犯行，採一罪一罰，始符合立
      法本旨（最高法院九十六年度臺上字第六０四八號刑事判
      決意旨參照）。因而，被告所為如犯罪事實欄一、（一）
      至（七）所示之七次販賣第一級毒品海洛因罪，犯意各別
      ，行為時間、空間互殊，應予分論併罰。
（四）被告前曾：１、於九十六年一月二十九日，因施用第一級
      毒品案件，經本院以九十五年度訴字第三七六二號判處有
      期徒刑八月確定；２、又於九十六年四月十三日，因持有
      第二級毒品案件，經本院豐原簡易庭以九十六年度豐簡字
      第九二號判處有期徒刑三月（得易科罰金）確定【上開１
      、２所示之刑期，後經本院裁定分別減為有期徒刑四月（
      得易科罰金）、一月又十五日（得易科罰金），並定應執
      行刑為有期徒刑五月（得易科罰金）確定】；３、再於九
      十六年七月三十日，因施用第一級毒品案件，經本院以九
      十六年度訴字第一四六二號判處有期徒刑九月確定【後經
      本院以九十六年度聲減字第四八二三號裁定減為有期徒刑
      四月又十五日（得易科罰金）確定】；４、另於九十六年
      十二月三日，因公共危險案件，經本院以九十六年度交訴
      字第三一五號判處有期徒刑六月（得易科罰金）確定（嗣
      於九十七年三月十日經本院以九十七年度聲字第六四四號
      一案，就前開３所示經裁定減刑之刑及前開４所示之刑期
      ，裁定應執行有期徒刑九月又十五日確定），上揭刑期經
      入監接續執行後，於九十七年五月二十二日假釋付保護管
      束，並因上開保護管束期間已於同年八月八日屆滿未經撤
      銷而視為執行完畢，有臺灣臺中地方法院檢察署刑案資料
      查註紀錄表、臺灣高等法院被告前案紀錄表各一份在卷可
      考，其於五年以內故意再犯如犯罪事實欄一、（一）至（
      七）所示販賣第一級毒品之七罪，均為累犯，應各依刑法
      第四十七條第一項之規定，依法就販賣第一級毒品之法定
      本刑為得併科罰金之部分加重其刑，至販賣第一級毒品罪
      之法定本刑為死刑、無期徒刑之部分，依刑法第六十四條
      第一項、第六十五條第一項之規定，均不得加重。
（五）按九十八年五月二十日修正公布之毒品危害防制條例第十
      七條第二項關於「犯第四條至第八條之罪於偵查及審判中
      均自白者，減輕其刑。」之規定，旨在獎勵犯罪人之悛悔
      ，同時使偵查或審判機關易於發現真實，以利毒品查緝，
      俾收防制毒品危害之效；故不論該被告之自白，係出於自
      動或被動、簡單或詳細、一次或多次，苟其於偵查及審判
      中均有自白，即應依法減輕其刑。又刑法上所稱之自白，
      係指行為人對其被訴之犯罪事實為任意性之供認而言（最
      高法院九十八年度臺上字第六九二八號判決意旨參見）。
      本案被告就其所為如犯罪事實欄一、（一）至（七）所示
      之七次販賣海洛因犯行，於偵查終結前以信函向承辦檢察
      官表明坦承犯罪而自白（見九十八年度偵字第二四四０四
      號卷第八十頁，並經本院於審理時向其確認無訛，見本院
      卷第一一六頁反面），及於本院起訴送審訊問、準備程序
      及審理時均認罪自白（分見本院卷十七頁反面、第三一頁
      、第一一六頁反面、第一一八頁反面），均應依現行即九
      十八年五月二十日修正公布、同年月二十二日施行之毒品
      危害防制條例第十七條第二項之規定減輕其刑【就販賣第
      一級毒品罪之法定刑為得併科罰金刑之部分，依法均先加
      後減之，至法定刑為死刑、無期徒刑之部分則僅予減輕其
      刑（即依刑法第六十四條第二項之規定，死刑減輕為無期
      徒刑，依刑法第六十五條第二項之規定，無期徒刑減為二
      十年以下、十五年以上有期徒刑）】。
（六）按刑之量定，為求個案裁判之妥當性，法律固賦予法院裁
      量權，但此項裁量權之行使，除應依刑法第五七條規定，
      審酌行為人及其行為等一切情狀，為整體之評價，並應顧
      及比例原則與平等原則，使罪刑均衡，輕重得宜，以契合
      社會之法律感情。又刑法第五十九條規定犯罪之情狀可憫
      恕者，得酌量減輕其刑，其所謂「犯罪之情狀」，與同法
      第五十七條規定科刑時應審酌之一切情狀，並非有截然不
      同之領域，於裁判上酌減其刑時，應就犯罪一切情狀（包
      括刑法第五十七條所列舉之十款事項），予以全盤考量，
      審酌其犯罪有無可憫恕之事由（即有無特殊之原因與環境
      ，在客觀上足以引起一般同情，以及宣告法定低度刑，是
      否猶嫌過重等等），以為判斷。本件被告上揭七次販賣第
      一級毒品海洛因之犯行，無視國家對於杜絕毒品危害之禁
      令，其行為固屬不當，應予非難；然考量被告所為如犯罪
      事實欄一、（一）至（七）所示各次販賣第一級毒品之數
      量及所得均非多，足見其尚非販賣毒品之大、中盤商，就
      各該次犯罪情節觀之，尚非重大惡極，相較於長期、大量
      販賣毒品之真正毒梟而言，其對社會秩序與國民健康之危
      害，顯然較不成比例，倘各該次犯行均仍遽處以販賣第一
      級毒品之最低刑度【指被告依理由欄三、（四）、（五）
      所載而已就法定刑之死刑、無期徒刑分別減輕為無期徒刑
      、二十年以下十五年以上有期徒刑，及就得併科罰金刑之
      部分依法先加後減之最低刑度】，尚屬情輕法重，且難謂
      符合罪刑相當性及比例原則，更無從與大毒梟之惡行有所
      區隔，是被告上開七次販賣第一級毒品之犯罪情狀顯可憫
      恕，在客觀上均足以引起一般人之同情，認科以上開最低
      度刑仍嫌過重，爰均依刑法第五十九條之規定酌量遞減輕
      其刑【即被告所犯七次販賣第一級毒品罪之法定本刑為死
      刑、無期徒刑部分，前有現行毒品危害防制條例第十七條
      第二項及刑法第五十九條之減輕事由，應先依現行毒品危
      害防制條例第十七條第二項之規定減輕其刑後，再依刑法
      第五十九條之規定遞減輕之；至其上開七次所犯販賣第一
      級毒品罪之法定本刑為得併科罰金刑之部分，前分別有加
      重（刑法第四十七條第一項）、減輕（現行毒品危害防制
      條例第十七條第二項）及遞減（刑法第五十九條）之事由
      ，依法應先加後減、再遞減之】。
（七）爰審酌被告有如犯罪事實欄一所載之刑事前案紀錄，素行
      非佳、不思以正當途徑掙取金錢，竟因利慾薰心，貪圖販
      賣第一級毒品海洛因所能獲取之利益，無視於該毒品足以
      助長施用毒品之惡習，且其本身即曾染有施用毒品之惡習
      ，更深知上開毒品具有成癮性，服用後會產生依賴性、耐
      藥性，且戒解不易，嚴重戕害國民身心健康，危害國家社
      會治安，其犯罪動機、目的及手段均實值非難，兼衡酌被
      告販賣第一級毒品海洛因之各該次數量、金額均不多，因
      而獲取之利得非鉅，所生之損害程度；再考之被告係高中
      肄業之智識程度與生活狀況為貧寒（參見中縣太警偵字第
      ０九八００四四八三三號卷第一頁之被告警詢筆錄所載）
      ，及被告於偵查、本院審判中均自白之犯罪後態度等一切
      情狀，就其上開如犯罪事實欄一、（一）至（七）所示各
      次之販賣海洛因犯行，分別量處如附表編號一至七「主文
      欄」所示之刑，並定應執行刑如主文所示，以示懲儆。
（八）有關沒收部分：
  １、按毒品危害防制條例第十九條第一項（九十八年五月二十
      日公布、自同年月二十二日生效施行之修正毒品危害防制
      條例條文，並無該條例第十九條之規定，即毒品危害防制
      條例第十九條之條文並未於該次修正）規定：犯第四條之
      罪者，其供犯罪所用或因犯罪所得之財物，均沒收之，如
      全部或一部不能沒收時，追徵其價額或以其財產抵償之。
      但該條項並無如同條例第十八條第一項所定「不問屬於犯
      人與否，沒收之」之明文，自屬相對沒收主義之立法。是
      其應沒收之物，應以屬被告或共犯所有者為限。又該規定
      所稱「追徵其價額」者，係指所沒收之物為金錢以外之其
      他財物而無法沒收時，應追徵其價額，使其繳納與原物相
      當之價額。如所得財物為金錢而無法沒收時，始應「以其
      財產抵償之」（最高法院九十五年度台上字第三０五號判
      決意旨參照）。復按供販賣毒品所用或因販賣毒品所得之
      財物，依毒品危害防制條例第十九條第一項規定，均應沒
      收之，如全部或一部不能沒收時，追徵其價額或以其財產
      抵償之，乃刑法第三十八條第一項第二款、第三款及第三
      項職權沒收主義之特別規定，係採義務沒收主義，用以澈
      底杜絕行為人貪取暴利之誘因、工具與結果。故因販賣毒
      品罪所取得之一切對價，自不能與一般正常之營利事業僅
      計算其營利所得之情形，相提並論，不問其原屬供販賣所
      用之成本或因此所得之利潤，亦不以當場扣押者為限，本
      此特別規定，應概予沒收，始符對毒害國民身心健康行徑
      ，嚴加懲戒之立法意旨（最高法院九十六年度臺上字第三
      二四七號刑事判決意旨參照）。
  ２、是被告所為如犯罪事實欄一、（一）至（七）所示販賣第
      一級毒品所得之財物即現金共計九千元，均應併予諭知沒
      收之，如全部或一部不能沒收時，以其財償抵償之。至未
      扣案之被告供犯如犯罪事實欄一、（一）所示販賣海洛因
      犯行所用之其內裝放門號0000000000號之行動
      電話一支（含上開門號卡一枚），及未扣案之被告供犯如
      犯罪事實欄一、（一）至（四）、（六）、（七）所用之
      其內裝放門號0000000000號之行動電話一支（
      含前開門號卡一枚），均非被告所有之物，而係不知情之
      游振宏出借與被告使用之行動電話及門號卡一節，已據被
      告於本院訊問及審理時供明（見本院卷第十七頁反面、第
      一一七頁），且有通聯調閱查詢單一件（見九十八年度偵
      字第二四四０四號卷第十八頁）在卷可考，前開門號00
      00000000號、0000000000號行動電話
      二支（含上開門號卡二枚），既均非被告所有之物，核與
      沒收之要件不符，故不予宣告沒收之。再被告遭警拘提後
      ，為警前至其位於臺中縣豐原市○○街二三巷二十號之一
      搜索扣案之行動電話二支及門號卡二張（門號分別為00
      00000000號、0000000000號），及警
      方於同日在其位於臺中縣神岡鄉○○街一一三巷二三號居
      所起獲扣案之行動電話一支及門號卡一枚（門號0000
      000000號），均與本案無關，並非被告供本案販賣
      海洛因七次所用或預備之物，業據被告於本院審理時陳明
      （見本院卷第一一五頁正、反面），且證人即於如犯罪事
      實欄一、（一）至（七）所示時、地，向被告購買海洛因
      之乙○○、壬○○、己○○、戊○○、丁○○五人，於警
      、偵訊及本院審理時，均未指證被告有使用前揭行動電話
      三支及門號三枚與其等聯絡販賣海洛因事宜之情形，被告
      上開所述，足以採信；從而，既查無前開扣案之行動電話
      三支及門號卡三枚與本案有關之事證，依從刑依附於主刑
      之原則，自均不得於本案併為宣告沒收之，併為敘明。
據上論斷，應依刑事訴訟法第二百九十九條第一項前段，現行毒
品危害防制條例第四條第一項、第十七條第二項、第十九條第一
項，刑法第十一條、第二條第一項但書、第四十七條第一項、第
五十九條、第五十一條第五款，判決如主文。
本案經檢察官丙○○到庭執行職務
中    華    民    國    99    年    2     月    8     日
                  刑事第十一庭  審判長法  官  李雅俐
                                      法  官  王世華
                                      法  官  蔡美華
以上正本證明與原本無異。
如不服本判決應於收受判決後10日內向本院提出上訴書狀，並應
敘述具體理由；其未敘述上訴理由者，應於上訴期間屆滿後20日
王向本院補提理由書（均須按他造當事人之人數附繕本）「切勿
逕送上級法院」。
                                      書記官  莊金屏
中    華    民    國    99    年    2     月    8     日
附錄論罪科刑法條：
毒品危害防制條例第四條第一項：
製造、運輸、販賣第一級毒品者，處死刑或無期徒刑；處無期徒
刑者，得併科新臺幣二千萬元以下罰金。
附   表：
┌──┬─────┬────┬────┬───────────────┐
│編號│ 犯罪事實 │販賣對象│販賣所得│    主        文         欄   │
├──┼─────┼────┼────┼───────────────┤
│一  │如犯罪事實│乙○○  │現金新臺│辛○○販賣第一級毒品，累犯，處│
│    │欄一、（一│        │幣（下同│有期徒刑捌年貳月，未扣案之販賣│
│    │）所示    │        │）二千元│第一級毒品所得新臺幣貳仟元沒收│
│    │          │        │        │之，如全部或一部不能沒收時，以│
│    │          │        │        │其財產抵償之。                │
├──┼─────┼────┼────┼───────────────┤
│二  │如犯罪事實│壬○○  │現金一千│辛○○販賣第一級毒品，累犯，處│
│    │欄一、（二│        │元      │有期徒刑捌年，未扣案之販賣第一│
│    │）所示    │        │        │級毒品所得新臺幣壹仟元沒收之，│
│    │          │        │        │如全部或一部不能沒收時，以其財│
│    │          │        │        │產抵償之。                    │
├──┼─────┼────┼────┼───────────────┤
│三  │如犯罪事實│壬○○  │現金一千│辛○○販賣第一級毒品，累犯，處│
│    │欄一、（三│        │元      │有期徒刑捌年，未扣案之販賣第一│
│    │）所示    │        │        │級毒品所得新臺幣壹仟元沒收之，│
│    │          │        │        │如全部或一部不能沒收時，以其財│
│    │          │        │        │產抵償之。                    │
├──┼─────┼────┼────┼───────────────┤
│四  │如犯罪事實│己○○  │現金一千│辛○○販賣第一級毒品，累犯，處│
│    │欄一、（四│        │元      │有期徒刑捌年，未扣案之販賣第一│
│    │）所示    │        │        │級毒品所得新臺幣壹仟元沒收之，│
│    │          │        │        │如全部或一部不能沒收時，以其財│
│    │          │        │        │產抵償之。                    │
├──┼─────┼────┼────┼───────────────┤
│五  │如犯罪事實│戊○○  │現金五百│辛○○販賣第一級毒品，累犯，處│
│    │欄一、（五│        │元      │有期徒刑捌年，未扣案之販賣第一│
│    │）所示    │        │        │級毒品所得新臺幣伍佰元沒收之，│
│    │          │        │        │如全部或一部不能沒收時，以其財│
│    │          │        │        │產抵償之。                    │
├──┼─────┼────┼────┼───────────────┤
│六  │如犯罪事實│戊○○  │現金五百│辛○○販賣第一級毒品，累犯，處│
│    │欄一、（六│        │元      │有期徒刑捌年，未扣案之販賣第一│
│    │）所示    │        │        │級毒品所得新臺幣伍佰元沒收之，│
│    │          │        │        │如全部或一部不能沒收時，以其財│
│    │          │        │        │產抵償之。                    │
├──┼─────┼────┼────┼───────────────┤
│七  │如犯罪事實│丁○○  │現金三千│辛○○販賣第一級毒品，累犯，處│
│    │欄一、（七│        │元      │有期徒刑捌年肆月，未扣案之販賣│
│    │）所示    │        │        │第一級毒品所得新臺幣參仟元沒收│
│    │          │        │        │之，如全部或一部不能沒收時，以│
│    │          │        │        │其財產抵償之。                │
└──┴─────┴────┴────┴───────────────┘

司法院資訊處製作；財團法人民間司法改革基金會備份。
